【裁判字號】    97,交易,71
【裁判日期】    980224
【裁判案由】    過失致死
【裁判全文】
臺灣高雄地方法院刑事判決              97年度交易字第71號
公  訴  人  臺灣高雄地方法院檢察署檢察官
被      告  丙○○
上列被告因過失致死案件，經檢察官提起公訴（97年度調偵字第
269 號），本院判決如下：
    主  文
丙○○犯過失致人於死罪，處有期徒刑肆月，如易科罰金，以新
臺幣壹仟元折算壹日。
    事  實
一、丙○○於民國96年8 月16日12時40分許，駕駛車牌號碼：XU
    N -290號之重型機車，沿高雄縣鳳山市○○路由南向北方向
    行駛，行經國泰路與青年路設有號誌之交岔路口時，本應注
    意車前狀況，隨時採取必要之安全措施，而依當時天候晴，
    日間自然光線，柏油路面乾燥、無缺陷、無障礙物，視距良
    好，又無不能注意之情事，竟疏於注意而貿然通過該路口，
    適林強春守駕駛車牌號碼WDH-422 號輕型機車沿青年路由西
    向東方向行駛時，亦疏未注意車前狀況，撞擊丙○○所駕駛
    之重型機車左後側，林強春守因而人車倒地，受有頭部外傷
    及顱內出血之傷害。丙○○於肇事後留置現場，並在有偵查
    犯罪職權之公務員查知其為犯人之前，主動向到場處理之員
    警表明其為肇事者，並進而接受裁判。嗣林強春守經送國軍
    高雄總醫院急救後，仍延至96年8 月19日晚間9 時38分許，
    因顱內出血死亡。
二、案經林強春守之夫乙○○訴由高雄縣政府警察局鳳山分局報
    告臺灣高雄地方法院檢察署檢察官偵查起訴。
    理  由
一、證據能力部分
    按被告以外之人於審判外之言詞或書面陳述，除法律有規定
    者外，不得作為證據，刑事訴訟法第159 條第1 項定有明文
    。又被告以外之人於審判外之陳述，雖不符前4 條之規定，
    而經當事人於審判程式同意作為證據，法院審酌該言詞陳述
    或書面陳述作成時之情況，認為適當者，亦得為證據，刑事
    訴訟法第159 條之5 第1 項亦定有明文。查本判決下列所引
    用之各該被告以外之人於審判外之言詞或書面陳述，檢察官
    及被告於本院審判程序，均同意此部分之證據有證據能力，
    本院審酌上開證據資料製作時之情況，尚無違法不當及證明
    力明顯過低之瑕疵，亦認為以之作為證據應屬適當，故揆諸
    前開規定，爰依刑事訴訟法第159 條之5 第1 項之規定，認
    前揭證據資料均有證據能力。
二、實體部份
    訊據被告固坦認於上揭時間、地點，駕駛車牌號碼XUN- 290
    號重型機車，與被害人所駕駛之車牌號碼WDH-422 號輕型機
    車發生碰撞，被害人因而倒地受有頭部外傷致顱內出血，經
    送醫急救後仍不治死亡之事實，惟矢口否認有何過失致人於
    死犯行，辯稱: 伊當日沿國泰路由南往北方向直行，行經國
    泰路與青年路口時，伊駕駛機車行向之燈號為綠燈，事發前
    伊並未看見被害人，且伊駕駛機車之左後方遭被害人駕駛之
    機車撞擊，對於本件事故之發生，伊毫無過失云云。經查:
(一)被告於前揭時間、地點駕駛重型機車與被害人所駕駛輕型機車
  發生碰撞，被害人因而人車倒地，受有頭部外傷及顱內出血之
  傷害，經送國軍高雄總醫院急救後，仍深度昏迷，延至96年8
  月19日晚間9 時38分許，因傷重不治死亡等事實，業據被告於
  本院準備程序中坦認在卷，核與告訴人即被害人之夫乙○○於
  警詢中證述之情節相符（相驗卷第4 至6 頁），並有道路交通
  事故現場圖、道路交通事故調查報告表 (一)、 (二)、高雄市
  政府警察局交通大隊交通事故談話紀錄表、國軍高雄總醫院附
  設民眾診療服務處診斷證明書、台灣高雄地方法院檢察署相驗
  屍體證明書、相驗筆錄、法醫驗斷書、高雄縣政府警察局交通
  警察隊司法警察處理變死案件初步調查報告表各1 份與肇事現
  場蒐證照片29張存卷可憑，此部份之事實，堪以認定。
(二)證人即本案現場處理員警甲○○○證稱: 車禍事故之撞擊點一
  般在刮地痕前方，本案有2 台車之刮地痕，撞擊點應該在道路
  交通事故現場圖4.1 刮地痕處之右上方，由本案2 輛機車毀損
  之情形判斷，被告車輛是左後側有刮擦痕，這個刮擦痕是撞擊
  造成的，林強春守的車子看不出來有撞擊點等語（見本院卷第
  17頁、第18頁），核與卷附道路交通事故現場蒐證照片所示被
  告所有之機車於案發後，左後側有裂痕，擋泥板脫落，而被害
  人林強春守之機車除前方有輕微撞痕外，並無其餘撞擊痕跡之
  情尚屬相符（見偵卷第17頁、第18頁），參以事發後被告與被
  害人之機車倒在該交岔路口，其中被告之機車位於青年路東向
  西行向之慢車道前，即依被告行向觀之，為其遭撞擊處之右前
  方，而被害人林強春守機車之倒地位置則位於青年路東向西行
  向之快車道前，依被害人行向觀之，為其撞擊處左前方等情，
  有道路交通事故現場圖可參（見相驗卷第10頁），足徵被告所
  駕駛之機車應係左後側遭撞擊後，機車倒地繼續向右前方滑行
  ，而被害人林強春守於撞擊被告所駕駛之機車後，機車倒地向
  左前方滑行，被告供稱其機車之左後方遭被害人駕駛之機車撞
  擊等語，應屬實情。
(三)惟按汽車行駛時，駕駛人應注意車前狀況，並隨時採取必要之
  安全措施，以避免危險之發生，道路交通安全規則第94條第3
  項定有明文。尤以交岔路口，車輛行向交疊，狀況多變，為一
  般人所明知，更應特別注意。查依本件道路交通事故現場圖及
  肇事現場蒐證照片顯示，事發前被告駕車沿國泰路由南往北方
  向行駛，被害人之機車則沿青年路由西往東方向行駛，被告機
  車與被害人機車刮地痕起始位置，相差約1.1 公尺，另該處並
  無煞車痕（見相驗卷第9 頁、第12 頁） ，可見被告與被害人
  碰撞前並無採取煞車或任何閃避措施，而於發生撞擊後雙方車
  輛隨即倒地；佐以被告供稱：伊駕車沿國泰路由南往北方向行
  駛，事故發生前伊並未看見被害人，當時時速約30公里等語（
  相驗卷第3 頁反面），且本件被害人為女性，年約58歲，其騎
  乘輕型機車通過交岔路口車速衡情不致過快，則被害人駕車即
  將與被告發生碰撞前，應位於被告之左前側，然被告竟稱其並
  未看見被害人，足見其對於被害人騎乘機車自左側駛入該路口
  一節並未察覺，益徵被告於事發時駕車行經上開交岔路口之際
  ，確有未注意車前狀況之情形。而被告於本件車禍發生時考領
  有重型機車駕駛執照，有道路交通事故調查報告表 (二)可憑
  （相驗卷第11頁），以其考領有適當駕駛執照之智識及駕駛經
  驗，對於上開道路交通安全規則之規定理應知之甚詳，並具有
  注意能力；又案發當時天氣晴，日間自然光線，柏油路面乾燥
  、無缺陷、無障礙物，視距良好，有道路交通事故調查報告表
   (一)足 參（相驗卷第10頁），足見被告當時並無不能注意之
  情形存在。再者，本件事故發生之國泰路係雙向四線道，路寬
  達36.8公尺，有高雄市政府警察局97年9 月24日高縣警交字第
  0970039533號函附之現場會勘紀錄、會勘現場圖可參（本院卷
  第34至40頁），而被害人自新富路西向東跨越國泰路達7 個車
  道後，始於慢車道與被害人發生撞擊，其間有相當之距離，被
  害人之機車並非毫無預警出現於被告所駕車輛左前方，致被告
  無法注意防止，準此，被告於肇事前應可預先見到被害人，而
  於當時亦無不能注意之情事，竟未注意此車前狀況，致發現被
  害人之機車時，已不及採取煞車等必要之安全措施，方導致
  本件車禍，其有過失，至為灼然，被告空言否認有過失，洵屬
  卸責之詞，殊無可信。
(四)再被告雖辯稱當時伊駕車行向之號誌為綠燈云云。惟警察局因
  該交岔路口案發時之監視錄影帶只可錄到車道，無法錄到路口
  號誌，故未下載存檔，96年8 月間所有錄影資料因電腦容量問
  題已遭覆蓋等節，有高雄縣政府96年12月18 日 高縣警交字第
  0960052944號函所附職務報告1 紙可參（見偵卷第47頁），且
  本件事故現場處理員警甲○○○亦到院證稱: 該路口錄影機係
  設置於紅綠燈下，只有錄到經過車輛車道車牌，沒有辦法錄到
  紅綠燈號誌情況及車禍發生經過，伊有到該路口附近之商家查
  訪，都說沒有看到車禍發生之經過等語（見本院卷二第16頁）
  ，再本院依職權送台灣省高屏澎區車輛行車事故鑑定委員會鑑
  定結果，該會據覆略以: 依卷附資料，肇事地點設有行車管制
  號誌正常運作，被告稱伊係綠燈行駛，惟因另一方當事人已死
  亡，依此無證據證明那一方未依號誌指示行駛，故跡證不足，
  狀況不明，本會未便遽以鑑定等語，有台灣省高屏澎區車輛行
  車事故鑑定委員會97年8 月29日高屏澎鑑字第0976002020號函
  在卷足憑（見本院卷二第28頁）。則本案發生之際，該交岔路
  口國泰路之號誌是否係綠燈，已乏相關事證可佐，被告空言其
  駕車行向之號誌為綠燈，亦難據為對其有利之認定。縱被告主
  張其係綠燈行駛屬實，惟被害人既係跨越大半國泰路前來，被
  告仍有充足之時間可採取適當措施以避免事故發生，故被告有
  未注意車前狀況，並盡相當注意義務之過失，仍可認定。
(五)末以，被告係沿國泰路由南往北方向行駛通過路口，而被害人
  係自右方沿青年路由西往東方向駛至路口時，雖被告駕車即將
  穿越其正前方，仍貿然繼續行駛，致撞擊被告所駕駛機車之左
  後側，此已說明如前，是被害人就本件事故之發生亦有未注意
  車前狀況之過失，應無疑義，然被告既有如上未注意車前狀況
  之過失，自不能因被害人與有過失而免責。又被告對車禍事故
  之發生，有疏未注意車前狀況之過失，而被害人復因此車禍事
  故死亡，則被告之過失行為與被害人之死亡間，顯有相當因果
  關係甚明。
(六)綜上，本案事證明確，被告犯行堪以認定，自應依法論科。
三、核被告所為，係犯刑法第276 條第1 項之過失致死罪。又被
    告於肇事後，偵查機關未發覺其上開犯行前，留置現場，並
    向前往處理車禍員警坦承肇事並接受裁判，有高雄市政府警
    察局交通警察隊道路交通事故肇事人自首情形紀錄表1 紙存
    卷可佐（偵卷第22頁），已符合刑法第62條前段自首之要件
    ，應依該規定減輕其刑。爰審酌被告駕駛機車未注意車前狀
    況而有過失，導致被害人死亡，使被害人之家屬受有莫大之
    精神上痛苦，且迄未能與被害人家屬達成和解，誠屬不該，
    惟念被害人於事發時亦殊未注意車前狀況，對本件事故之發
    生及損害之擴大，亦與有過失，且被告並無前科紀錄，素行
    尚佳等一切情狀，量處如主文所示之刑，並於考量被告年齡
    、學歷、家庭經濟狀況及職業後，諭知以新台幣1,000 元折
    算1 日之易科罰金折算標準。
據上論斷，應依刑事訴訟法第299 條第1 項前段，刑法第276 條
第1項、第62條前段、第41條第1 項前段，刑法施行法第1 條之1
，判決如主文。
本案經檢察官鄭益雄到庭執行職務。
中    華    民    國    98    年    2     月    24    日
                  刑事第十一庭  審判長法  官  蔡廣昇
                                      法  官  周佳佩
                                      法  官  黃繼瑜
以上正本證明與原本無異。
如不服本判決應於收受送達後10日內向本院提出上訴書狀，並應
敘述具體理由；如未敘述上訴理由者，應於上訴期間屆滿後20日
內向本院補提理由書（均須按他造當事人之人數附繕本）「切勿
逕送上級法院」。
中    華    民    國    98    年    2     月    24    日
                                      書記官  曾小玲
附錄本案論罪科刑法條全文:
中華民國刑法第276條
因過失致人於死者，處 2 年以下有期徒刑、拘役或 2 千元以下
罰金。
從事業務之人，因業務上之過失犯前項之罪者，處 5 年以下有期
徒刑或拘役，得併科 3 千元以下罰金。


司法院資訊處製作；財團法人民間司法改革基金會備份。
